【裁判字號】    97,訴,234
【裁判日期】    970829
【裁判案由】    返還無權占有土地
【裁判全文】
臺灣基隆地方法院民事判決               97年度訴字第234號
原      告  甲○○
訴訟代理人  李政道
            李英翠
被      告  丙○○○
訴訟代理人  乙○○
                        樓
上列當事人間請求返還無權占有土地事件，本院於民國 97年8月
19日言詞辯論終結，判決如下：
    主  文
原告之訴駁回。
訴訟費用由原告負擔。
    事實及理由
一、按訴狀送達後，原告不得將原訴變更或追加他訴，但請求之
    基礎事實同一者，不在此限，民事訴訟法第255條第1項但書
    第 2款定有明文。本件原告起訴請求：被告應將坐落基隆市
    七堵區○○○段西勢仙洞湖小段196之9地號土地上建築物拆
    除，並將上開占有土地返還予財政部國有財產局；嗣變更訴
    之聲明為：被告應將坐落基隆市七堵區○○○段西勢仙洞湖
    小段196之9地號土地上建築物拆除，並將上開占有土地返還
    原告，經核原告上開變更其所本之基礎事實同一，依前揭法
    律規定，應予准許。
二、原告起訴主張：原告於民國 89年6月22日向財政部國有財產
    局台灣北區辦事處基隆分處(下稱國有財產局基隆分處)承租
    基隆市七堵區○○○段西勢仙洞湖小段196之9地號土地 (下
    稱系爭土地)，租賃期間自 88年10月22日起至96年12月31日
    止，詎被告未經國有財產局及原告同意，於系爭土地上興建
    房屋，面積達 510平方公尺，樓高一層。為此原告基於民法
    第 767條之所有物返還請求權，爰請求被告應將無權占有之
    系爭土地上之房屋拆除，並將土地返還於原告。
三、被告則以59年間興建系爭土地上之房屋係得原告父親之同意
    ，而系爭土地之所有權人為國有財產局基隆分處非原告等語
    資為抗辯。
四、按所有人對於無權占有或侵奪其所有物者，得請求返還之，
    對於妨害其所有權者，得請求除去之，民法第 767條定有明
    文。查系爭土地為國有管理機關為財政部國有財產局臺灣北
    區基隆分處，有原告提出之國有林地租賃契約書影本1份附
    卷可按。又原告於97年8月19日到庭承認於租賃期間屆至後
    並未與國有財產局基隆分處訂立新的租賃契約，原告既非系
    爭土地所有權人，亦非系爭土地之承租人，其對系爭土地自
    無使用收益處分之權能，是以原告請求被告拆屋還地予原告
    ，顯無理由，應予駁回。
五、據上論結，本件原告之訴為無理由，依民事訴訟法第78條，
    判決如主文。
中    華    民    國    97    年    8    月    29    日
                  民事庭法  官  王翠芬
以上正本係照原本作成。
對於本件判決如有不服，應於收受送達後20日內向本院提出上訴
書狀，敘述上訴之理由，上訴於臺灣高等法院，並按他造當事人
之人數附具繕本。
中    華    民    國    97    年    8     月    29    日
                        書記官  林建清


司法院資訊處製作；財團法人民間司法改革基金會備份。
